【裁判字號】    91,自,64
【裁判日期】    920530
【裁判案由】    違反著作權法
【裁判全文】
臺灣桃園地方法院刑事判決                            九十一年度自字第六四號
    自  訴  人  金將科技文化事業股份有限公司
    法定代表人  連金城
    代  理  人  丁○○
    被      告  甲○○○○資訊有限公司
    兼法定代表人乙○○
右列被告因違反著作權法案件，經自訴人提起自訴，本院判決如左：
    主  文
甲○○○○資訊有限公司、乙○○均無罪。
    理  由
一、自訴意旨詳如附件之自訴狀、補充自訴理由狀及追加自訴狀所載。
二、本件自訴人認被告甲○○○○資訊有限公司（下稱可諾柏公司）犯有自訴意旨所
    涉嫌之違反著作權法第八十七條第二款規定而犯同法第九十三條第三款之罪嫌，
    無非以其委外之蒐證人員張清祿、戊○○於九十一年三月二十五日在桃園縣中壢
    市○○路三十六號可諾柏影音體驗館購買現代牌之電腦光碟點唱伴唱機一台，因
    而取得上開光碟點唱伴唱機、遙控器及侵害自訴人著作權之ＶＣＤ（下稱光碟片
    ）及歌本一本，並提出發票、商品保證書、乙○○之名片等為證，復有丙○○、
    戊○○購買時與被告乙○○對話之錄音譯文、自訴人所有之音樂著作權授權書等
    資為論據。惟訊之被告乙○○堅決否認有侵害自訴人著作權之犯行，辯稱：可諾
    柏公司從事者乃各種多媒體之硬體買賣，自訴人之蒐證人員是在九十一年三月二
    十三日到店內時，店內根本沒有現代牌之電腦光碟點唱伴唱機，前來蒐證之丙○○、戊○○二人要求一定要調到所指定之現代牌之機台，且在伊打電話向上游廠
    商確定可以調貨後，他們就付一千元訂金，三月二十四日收到貨因聯絡不到喬裝
    客戶前來蒐證人，三月二十五日才聯絡上，張清祿來取貨當時伊只將紙箱劃開，
    告訴對方裡面有遙控器、說明書、連接線，保證書已經蓋妥，並未見到所謂侵害
    自訴人著作權之ＶＣＤ，自訴人根本就是設陷阱引人入罪等語。
三、按犯罪事實，應依證據認定之，無證據不得推定其犯罪事實；又不能證明被告犯
    罪者，應諭知無罪之判決，刑事訴訟法第一百五十四條、第三百零一條第一項分
    別定有明文。所謂證據，須適於為被告犯罪事實之證明者，始得採為斷罪資料，
    如未能發現相當證據，或證據不足以證明，自不能以推測或擬制之方法，以為裁
    判基礎，此有最高法院五十三年台上字第二七五０號及四十年台上字第八十六號
    判例可資參照。另認定犯罪事實所憑之證據，雖不以直接證據為限，間接證據亦
    應包含在內，然無論直接或間接證據，其為訴訟上之證明，須於通常一般人不致
    有所懷疑，而得確信其為真實之程度者，始得據為有罪之認定，倘其證明尚未達
    此一程度，而有合理懷疑存在時，即無從為有罪之認定（最高法院七十六年台上
    字第四九八六號判例意旨參照）。
四、經查：
    (一)本件自訴人認被告犯明知為侵害著作權之物，以意圖營利而交付之方法侵害自
      訴人之著作權之罪，則首應究明者為系爭光碟片是否為被告所交付。受自訴人
      委託到場蒐證之張清祿在本院審理中證稱：由伊負責取貨，不記得當時有無打
      開箱子逐一清點檢視裡面物品，本案跟其他案件一樣，只有在外觀上標示店家
      和地址在機身和光碟片上都沒有做標記等語。證人即與張清祿二人共同前往訂
      貨之戊○○證稱：和張清祿到被告店裡詢問有無點歌機，開始老闆有介紹合法
      機台，伊就問有無別的，當時老闆有再拿出其他目錄，點面就有現代牌之機種
      等語。則從上開對自訴人「友性」之證人張清祿、戊○○之證詞無從確認被告
      確實有在九十一年三月二十五日交貨當時交付系爭光碟片予證人丙○○。至於
      自訴人雖提出商品保證書、發票為據，然商品保證書上僅記載「型號：HDT
      MIDI-P」「機號：LYC-98II證人」「購買日期：3.」，發票則僅有金額九
      千九百元之記載，除此之外，別無其他，根本無從證明被告乙○○確實交付系
      爭光碟片，在自訴人未提出其他更足以證明系爭光碟片係被告所一併販售交付
      者，被告抗辯僅販售主未販賣交付系爭光碟片，即非完全無稽。
    (二)本件自訴人雖提出播放系爭光碟片翻拍之相片以為系爭光碟內確實有侵害自訴
      人享有著作權之歌曲，惟自訴人之蒐證人員在購得現代牌之電腦光碟點唱伴唱
      機後，並無證據證明渠等在現場有開箱清點，確定有系爭光碟片存在，已如上
      述，而自訴人在台灣地區各處以相同方式蒐證之案件繁多，每件經由蒐證人員
      蒐購後即交回自訴人公司由自訴人自行在公司內勘驗等情，為自訴代理人所不
      否認，自訴人在台灣地區前後以相同方式蒐證後追訴之案件繁多，系爭光碟究
      竟來源為何，如何證明自訴人自行勘驗所翻拍之相片確實是向被告購買電腦點
      唱伴唱機所附，甚或有無張冠李戴之可能，在在可疑。
    (三)查證人張清祿、戊○○於九十年三月二十三日前往被告之可諾柏影音工程館欲
      購買現代牌之電腦光碟點唱伴唱機當時，被告店內並無此種機台陳設，被告乙○○一開始也是介紹其他廠牌之機台，因戊○○以價格太高為由，最終才提倒
      本案之現代牌電腦光碟點唱伴唱機台，此由自訴人所提出之錄音帶譯文內亦可
      得知上情。而證人張清祿、戊○○為確定可以達成蒐證任務，甚且要被告乙○○向上游廠商確認，得到確認後先在三月二十三日付訂金一千元，於取貨時再
      付尾款，並於三月二十五日由張清祿到場取貨，此經被告提出甲○○○○資訊
      訂購單後，經本院提示予證人戊○○審閱無訛。顯然自訴人之蒐證人員張清祿
      、戊○○乃對本無犯意之被告乙○○加以勸誘教唆，方引發乙○○犯罪之決意
      ，再伺機逮捕，屬於學說上所稱之「陷害教唆」。而本案屬於侵害著作權之案
      件，以自訴人提出之資料顯示，其隨機在各店家以相同方式採證即可訴追如此
      多之案件，顯然犯罪型態並非極為隱密或者不易發現，在蒐集犯罪資料上，並
      非僅有設計誘捕不可達，就本案之蒐證方式而言實在極盡引誘之程度，整個程
      序已經淪為只求目的而不擇手段之模式，此際，自應將以此方式取得之證據予
      以排除，故自訴人所提出之上開證據，均應予以排除。
五、綜上所述，本件自訴人所提以上各項證據尚未足以令本院產生被告乙○○確實犯
    罪之心證程度，被告可諾柏公司係因代表人犯罪而一同被訴，其代表人之犯罪不
    能證明，則依照首揭說明，自應為被告乙○○、可諾柏公司均無罪之諭知。
據上論斷，應依刑事訴訟法第三百四十三條、第三百零一條第一項，判決如主文。
中      華      民      國      九十二      年    五    月      三十    日
                                臺灣桃園地方法院刑事第五庭
                                    法  官    林  孟  宜
右正本證明與原本無異。
如不服本判決，應於送達後十日內，向本院提出上訴狀。
                                    書記官    □  □  □
中      華      民      國      八十□      年    □□    月    □□    日


司法院資訊處製作；財團法人民間司法改革基金會備份。
